【裁判字號】    90,上易,1544
【裁判日期】    900906
【裁判案由】    賭博
【裁判全文】
臺灣高等法院臺中分院刑事判決                    九十年度上易字第一五四四號
    上  訴  人  臺灣台中地方法院檢察署檢察官
    被      告  乙○○
    被      告  丙○○
    共      同
    選任辯護人  丁○○
右上訴人因被告等賭博案件，不服臺灣台中地方法院九十年度易字第一二四號中華民
國九十年四月十一日第一審判決（起訴案號：臺灣台中地方法院檢察署八十九年度偵
字第一一一七六號），提起上訴，本院判決如左：
      主  文
上訴駁回。
      理  由
一、公訴意旨略以：緣戊○○基於以賭博為常業之犯意，於民國（下同）八十八年十
    月初，在台中縣潭子鄉○○路○段三五一巷八號開設「福克來小鋼珠」遊藝場，
    並在該公眾得出入之店內擺設小鋼珠柏青哥機具一百六十台，提供賭博機具及場
    所以供不特定人前往賭博財物，並以所擺設之小鋼珠柏青哥機具連續經常性與不
    特定之來店客人賭博財物。賭客先以現金向櫃檯人員兌換專用代幣，每一枚代幣
    等同現金新台幣（下同）十元之價值，賭客每投一枚代幣進小鋼珠機台後即可取
    得二十粒小鋼珠，賭客即可開始把玩將小鋼珠彈入機台，彈珠若掉入特定小洞，
    機台中央之圖示即會開始轉動，如得三個相同之基數即表示中獎，可得一連莊至
    數十連莊不等之小鋼珠，每一連莊可得一千八百粒之小鋼珠（約值九百元），累
    積贏得之小鋼珠可搬至櫃檯兌換寄珠卡，寄珠卡上記載有編號、４０００顆、連
    續使用卡等字樣，未達四千顆鋼珠則不能兌換寄珠卡，但可換成代幣買香煙或投
    飲料販賣機，每一張寄珠卡可兌換現金二千元，賭客可持寄珠卡至辦公室內向戊○○兌換。戊○○又為經營該店，雇用乙○○、丙○○為店內之員工，使渠等基
    於共同常業賭博之犯意聯絡而分擔負責外場一切管理事宜。嗣經檢察官於八十九
    年六月三十日晚間二十三時四十五分許，率警前往上址執行搜索，當場查獲，因
    認乙○○、丙○○均涉犯刑法第二百六十七條常業賭博罪嫌。
二、公訴人認被告乙○○、丙○○均涉犯刑法第二百六十七條常業賭博罪嫌，無非以
    檢察官於查獲現場，接聽到一通要找「馮經理」電話，且被告乙○○於該店址工
    作期間，因常業賭博罪於八十五年四月十九日經法院判決確定，被告於店內擔任
    經理一職殆無疑義；另查獲當時被告丙○○人在辦公室內，再以被告於八十二年
    至八十四年九月間，於同址之福克來小鋼珠店從事常業賭博行為，並經法院於八
    十五年一月二十三日判決有期徒刑六月確定，是丙○○、乙○○二人應係該店員
    工等為其論據。訊據被告乙○○、丙○○二人均堅決否認有何常業賭博之犯行，
    被告丙○○辯稱：伊至該店賣檳榔的，並非該店之員工等語；被告乙○○辯稱：
    伊是去找戊○○聊天，不是該店的員工等語。
三、按犯罪事實，應依證據認定之，無證據不得推定其犯罪事實；又不能證明被告犯
    罪者，應諭知無罪之判決，刑事訴訟法第一百五十四條及第三百零一條第一項分
    別定有明文。又認定不利於被告之事實，須依積極證據，茍積極證據不足為不利
    於被告事實之認定時，即應為被告有利之認定，更不必有何有利之證據，最高法
    院三十年上字第八一六號著有判例可資參照。經查：被告丙○○自警訊起至本院
    審理中均一致辯稱其係至該店賣檳榔的等語；且被告戊○○於偵查中即稱：查獲
    當時辦公室內連伊，有六人，還有詹美娟、李淑貞、楊南屏、乙○○及一位賣檳
    榔的，員工共八人，有劉素玲、徐尤梅、陳耿平、楊南屏，其餘姓名忘了等語，
    均未提及被告丙○○，其後於偵查中補訊被告戊○○時，其亦一再表明丙○○是
    賣檳榔的等語；再參以所查扣之輪值表及薪資表，均無被告丙○○的姓名，亦無
    其他相關證據足以證明其確係員工；況該店之辦公室並非僅有員工可以進入，其
    以賣檳榔及熟人之身分而進去該辦公室，亦有可能；再則，被告丙○○固曾在上
    開店址被警查獲賭博行為，經法院判處罪刑確定，惟此僅能證明被告丙○○有常
    業賭博之犯罪前科紀錄，尚難僅因被告丙○○有此前科紀錄，且係在同址犯罪，
    遽認被告丙○○於前開時間出現在「福克來小鋼珠」遊藝場，即為在該址工作之
    員工。公訴人僅以查獲當時被告丙○○人在辦公室內及其前曾在該址有賭博犯行
    等情，遽認被告丙○○為「福克來小鋼珠」遊藝場之員工，尚乏實據，不足作為
    被告丙○○確有上開常業賭博行為之確切證明，被告丙○○所辯應堪採信。次查
    ：公訴人憑以認定被告乙○○係「福克來小鋼珠」遊藝場之員工，且負責外場一
    切管理事宜者，無非以公訴人於查獲現場，接聽到一通要找「馮經理」電話，且
    被告乙○○於該店址工作期間，因常業賭博罪於八十五年四月十九日經法院判決
    確定，因而認定被告乙○○係在店內擔任經理一職。惟查，該通電話雖係找一「
    馮經理」之人，惟並未確切表明其係要找被告乙○○，且舉世之間姓「馮」之人
    又非僅止於被告乙○○一人，自難僅以被告乙○○在現場且又有找「馮經理」之
    電話，遽而推論在現場之乙○○，即為電話中所稱之「馮經理」；至被告乙○○
    前曾於該店址工作期間，因常業賭博罪於八十五年四月十九日經法院判決確定一
    節，固係事實，惟此尚不足據而推論被告乙○○即為在該址工作之員工，亦同如
    前論。雖共同被告戊○○於偵查中供稱：乙○○是員工，修理檯子，乙○○是主
    任，未負責任何業務（偵查卷第三九二頁反面）云云，惟依原審當庭勘驗偵查錄
    音帶關於戊○○上開供述之過程，其所為之供述不得作為證據至明，有原審勘驗
    筆錄在卷可稽（原審卷第一一七頁），尚不得依此而為不利於被告乙○○之認定
    ，被告乙○○所辯亦堪憑採。此外，復查無其他積極證據足資證明被告丙○○、
    乙○○確為該店員工而為參與常業賭博之犯行，不能證明被告丙○○、乙○○犯
    罪，原判決因而諭知被告丙○○、乙○○無罪，依法尚無不合。檢察官上訴意旨
    略謂：被告乙○○、丙○○前在上開店址任職而觸犯常業賭博罪，業經法院判處
    罪刑確定，此次又在上開店址為檢察官查獲，二人如非與該店有一定之利益關係
    ，豈有可能仍在該店出入？且檢察官於查獲現場亦接聽到一通要找「馮經理」之
    電話，戊○○主動供出乙○○是其店內負責維修機台之人，顯係為乙○○開脫之
    避重就輕之詞，又本案查獲時辦公室內除戊○○外尚有詹美娟、李淑貞、楊南屏
    、乙○○、丙○○，另有二位員工在遊藝場內，辦公室內有監視遊樂場之閉路電
    視，丙○○如非員工，豈有可能與其他員工在辦公室內？惟檢察官上訴意旨所指
    各情尚屬推測之詞，自難遽採而為不利於被告乙○○、丙○○等之認定，已詳如
    前述，其上訴自難認為有理由，應予駁回。
據上論結，應依刑事訴訟法第三百六十八條，判決如主文。
本案經檢察官甲○○到庭執行職務。
中      華      民      國      九十      年      九      月    六      日
                                臺灣高等法院臺中分院刑事第四庭
                                      審判長法  官  洪  耀  宗
                                            法  官  吳  重  政
                                            法  官  江  德  千
右正本證明與原本無異。
不得上訴。
                                            書記官  吳  麗  琴
中      華      民      國      九十      年      九      月    六      日
                                                                        Ａ


司法院資訊處製作；財團法人民間司法改革基金會備份。
